【裁判字號】    99,訴,1281
【裁判日期】    990628
【裁判案由】    毒品危害防制條例等
【裁判全文】
臺灣臺中地方法院刑事判決              99年度訴字第1281號
公  訴  人  臺灣臺中地方法院檢察署檢察官
被      告  甲○○
選任辯護人  謝英吉律師
上列被告因違反毒品危害防制條例案件，經檢察官提起公訴（九
十九年度偵字第七一三三、七八四四號），被告於準備程序中就
被訴事實均為有罪之陳述，受命法官於聽取當事人之意見後，由
本院合議庭裁定以簡式審判程序判決如下：
    主    文
甲○○犯如附表所示之罪，各處如附表所示之刑。應執行有期徒
刑壹年拾月。在雷明正、呂佳芳住處扣得之甲基安非他命貳包（
毛重各為零點貳克，另扣存於他案），沒收銷燬之；扣案之行動
電話壹支（廠牌：ＮＯＫＩＡ，不含其內ＳＩＭ卡），沒收。
    犯罪事實
一、甲○○明知海洛因、甲基安非他命分別係毒品危害防制條例
    所管制之第一、二級毒品，且甲基安非他命亦同屬藥事法所
    管制之禁藥，竟分別為下列之行為：
  (一)甲○○基於轉讓同屬禁藥之第二級毒品甲基安非他命之犯意
    ，於民國九十八年四月初某日，在臺中縣后里鄉「月眉育樂
    世界」附近之產業道路上，將甲基安非他命一小包（可供雷
    明正施用一次，重量未達依毒品危害防制條例第八條第六項
    公告應予加重之淨重十公克），無償轉讓並交付予雷明正施
    用。
  (二)甲○○基於轉讓同屬禁藥之第二級毒品甲基安非他命之犯意
    ，於九十八年十月下旬某日，在臺中縣后里鄉「泰安火車站
    」（起訴書誤載為苗栗縣）附近之路邊，將甲基安非他命一
    小包（可供雷明正施用一次，重量未達依毒品危害防制條例
    第八條第六項公告應予加重之淨重十公克），無償轉讓並交
    付予雷明正施用。
  (三)甲○○基於轉讓第一級毒品海洛因之犯意，自九十八年十二
    月二十日晚間九時一分許起至同年月二十一日晚間十時四分
    許止，以門號0000000000號行動電話（手機為甲
    ○○所有，其內門號0000000000號ＳＩＭ卡係甲
    ○○工作之瓦斯公司所有），與邱仕泉所使用之門號000
    0000000號行動電話聯絡轉讓海洛因事宜。迨於同年
    月二十一日晚間十、十一時許，甲○○在臺中縣大甲鎮○○
    路附近之「思夢樂成衣量販店」前，將海洛因一小包（市價
    約新臺幣五百元，重量未達依毒品危害防制條例第八條第六
    項公告應予加重之淨重五公克），無償轉讓並交付予邱仕泉
    施用。
  (四)甲○○基於轉讓同屬禁藥之第二級毒品甲基安非他命之犯意
    ，於九十九年三月十二日晚間十時許，在臺中縣大甲鎮○○
    路二一五一巷五九弄六號雷明正及呂佳芳共同住處內，將甲
    基安非他命一小包（毛重約○‧四公克，重量未達依毒品危
    害防制條例第八條第六項公告應予加重之淨重十公克），無
    償轉讓並交付予雷明正、呂佳芳施用。
二、嗣警方接獲檢舉而建請臺灣臺中地方法院檢察署檢察官向本
    院聲請對甲○○所持用之門號0000000000號行動
    電話進行通訊監察，經本院於九十八年十二月十日核發九十
    八年度聲監字第一四四四號通訊監察書，警方即於九十八年
    十二月十日晚間十時起至九十九年一月八日晚間十時止之通
    訊監察時間內進行通訊監察。後經警於九十九年三月十七日
    上午六時五十分許，持本院核發之搜索票至臺中縣外埔鄉○
    ○路三七四號甲○○住處執行搜索時，扣得甲○○所有之行
    動電話一支（廠牌：ＮＯＫＩＡ，含門號00000000
    00號ＳＩＭ卡一張）及甲基安非他命一包（毛重一公克）
    ；又於同日上午七時許，至臺中縣大甲鎮○○路二一五一巷
    五九弄六號雷明正、呂佳芳住處，扣得甲○○於犯罪事實欄
    一(四)所轉讓之甲基安非他命二小包（已由雷明正分裝成二小
    包，毛重各約○‧二公克），及雷明正所有之吸食器一組、
    殘渣袋一個、門號0000000000號ＳＩＭ卡一張。
三、案經臺中縣警察局大甲分局報請臺灣臺中地方法院檢察署檢
    察官偵查起訴。
    理  由
一、程序方面：
  (一)本案被告甲○○所犯係死刑、無期徒刑、最輕本刑為三年以
    上有期徒刑以外之罪，被告於行準備程序中就被訴事實為有
    罪之陳述，經法官告知簡式審判程序之旨，並聽取公訴人、
    被告之意見後，認為適宜進行簡式審判程序，而依刑事訴訟
    法第二百七十三條之一第一項規定，裁定改用簡式審判程序
    ，是本案之證據調查，依刑事訴訟法第二百七十三條之二、
    同法第一百五十九條第二項之規定，不適用傳聞法則有關限
    制證據能力之相關規定。
  (二)本案被告所為不利於己之供述，並無出於強暴、脅迫、利誘
    、詐欺、疲勞訊問、違法羈押或其他不正之方法，亦非違反
    法定障礙事由經過期間不得訊問或告知義務之規定而為，依
    刑事訴訟法第一百五十六條第一項、第一百五十八條之二規
    定，應認其有證據能力。
  (三)本案認定犯罪事實所憑之非供述證據，均無違反法定程序而
    取得之情形，依刑事訴訟法第一百五十八條之四反面規定，
    自有證據能力。
二、前揭犯罪事實，業據被告本院審理時坦承不諱，核與邱仕泉
    、雷明正、呂佳芳於警詢中之陳述，及證人邱仕泉、雷明正
    於偵查中具結作證之證詞相符，復有本院九十八年度聲監字
    第一四四四號通訊監察書、門號0000000000號之
    通訊監察譯文、臺中縣警察局大甲分局搜索扣押筆錄（甲○
    ○）、臺中縣警察局大甲分局搜索扣押筆錄（雷明正、呂佳
    芳）、尿液代號與真實姓名對照表（呂佳芳）、詮昕科技股
    份有限公司九十九年三月十七日濫用藥物尿液檢驗報告（呂
    佳芳）各一份，及照片九張在卷可憑，並有被告於犯罪事實
    欄一(四)所轉讓之甲基安非他命二小包（係由雷明正分裝成二
    小包，毛重各約○‧二公克），及其所有之行動電話一支扣
    案可資佐證，足認被告前揭自白確與事實相符，本案事證明
    確，被告前揭犯行，洵堪認定，應依法論科。
二、論罪科刑：
  (一)核被告就犯罪事實欄一(三)之所為，係犯毒品危害防制條例第
    八條第一項之轉讓第一級毒品罪。
  (二)按「安非他命」雖係上述條例第二項第二款所規定之「第二
    級毒品」，但其亦屬於藥事法所稱之「禁藥」（即藥事法第
    二十二條第一款所稱之「經中央衛生主管機關明令公告禁止
    製造、調劑、輸入、輸出、販賣或陳列之毒害藥品」）。而
    明知為禁藥而轉讓者，藥事法第八十三條亦定有處罰明文。
    故行為人明知為禁藥即「安非他命」而轉讓予他人者，除成
    立毒品危害防制條例第八條第二項之「轉讓第二級毒品罪」
    外，亦構成藥事法第八十三條第一項之「轉讓禁藥罪」，此
    係屬同一犯罪行為而同時有二種法律可資處罰之「法條（規
    ）競合」情形，應依「重法優於輕法」、「後法優於前法」
    等法理，擇一處斷（最高法院九十六年度臺上字第三五八二
    號判決意旨參照）。查毒品危害防制條例第八條第二項轉讓
    第二級毒品罪之法定本刑為「六月以上五年以下有期徒刑，
    得併科新臺幣七十萬元以下罰金」，又九十三年四月二十一
    日修正後藥事法第八十三條第一項轉讓禁藥罪之法定本刑為
    「七年以下有期徒刑，得併科新臺幣五百萬元以下罰金」，
    而被告自承轉讓甲基安非他命三次，其轉讓數量僅有一點點
    （參見本院卷第二六頁背面），且證人雷明正於偵查中亦證
    稱轉讓之甲基安非他命當場施用等語（參見偵查卷第十四頁
    ），衡情常人單次施用甲基安非他命之數量，顯未達到毒品
    危害防制條例第八條第六項規定加重其刑之標準十公克以上
    ，且卷內未見被告有轉讓甲基安非他命十公克以上之積極事
    證，又雷明正、呂佳芳係成年人，是本案並無應依毒品危害
    防制條例第八條第六項及第九條之規定加重其刑至二分之一
    之情形，則現行藥事法第八十三條第一項之罪之法定本刑，
    顯較毒品危害防制條例第八條第二項之罪之法定本刑為重，
    揆諸前揭判決意旨，並依「重法優於輕法」、「後法優於前
    法」之法理，本案被告轉讓甲基安非他命之行為，自應優先
    適用藥事法第八十三條第一項之規定處斷。是核被告就前揭
    犯罪事實欄一(一)、(二)、(四)之所為，係犯藥事法第八十三條第
    一項之明知為禁藥而轉讓罪。
  (三)被告轉讓第一級毒品海洛因及轉讓禁藥甲基安非他命前，持
    有第一級毒品海洛因及禁藥甲基安非他命之低度行為，分別
    為轉讓第一級毒品及禁藥之高度行為所吸收，均不另論罪。
  (四)被告以一轉讓行為，同時將甲基安非他命轉讓予雷明正、呂
    佳芳，觸犯數轉讓禁藥罪名，為同種想像競合犯，應依刑法
    第五十五條規定，從一罪處斷想像競合。
  (五)被告就犯罪事實欄一(一)至(四)所示之四次犯行間，犯意各別，
    行為互殊，應予分論併罰。
  (六)爰審酌被告無視於國家杜絕毒品及禁藥犯罪之禁令，將其所
    持有之第一級毒品海洛因及亦同屬禁藥之第二級毒品甲基安
    非他命轉讓他人施用，使受讓之吸毒者更加產生依賴性，所
    為嚴重戕害國民健康與社會治安，惡性非輕，再兼衡酌被告
    之素行、智識程度、犯罪動機、目的、手段及其犯後於本院
    行準備程序時尚能坦承犯行等一切情狀，分別量處如主文所
    示之刑，並合併定其應執行之刑，以示懲儆。
三、沒收：
  (一)在雷明正、呂佳芳住處扣得之甲基安非他命二包（毛重各為
    ○‧二公克，另扣存於他案），係本案被告轉讓予雷明正、
    呂佳芳之第二級毒品，應依同條例第十八條第一項前段於其
    主刑下沒收銷燬之。
  (二)扣案之行動電話一支（廠牌：ＮＯＫＩＡ，不含其內ＳＩＭ
    卡），為被告所有，於犯罪事實欄一(三)所示時、地，插入門
    號0000000000號ＳＩＭ卡，與邱仕泉聯繫轉讓第
    一級毒品所用之物，業據被告自承在卷（參見本院卷第二六
    、五○頁），爰依毒品危害防制條例第十九條第一項規定宣
    告沒收。
  (三)在被告住處扣得之甲基安非他命一包（毛重一公克），被告
    於本院審理時自承係其所有，供其自行施用甲基安非他命所
    用之物（參見本院卷第二六頁），故係證明被告涉犯施用第
    二級毒品犯行之重要證據，且卷內並無證據可資證明上開扣
    案物品係被告用來轉讓禁藥甲基安非他命所用之物，雖依毒
    品危害防制條例第十八條第一項規定，毒品不問屬於犯人與
    否，均應沒收銷燬之，及依刑法第三十八條第一項第二款規
    定，被告所有供犯罪所用之物得予沒收，然依主刑、從刑不
    可分原則，前開物品沒收之從刑，應附隨於被告施用第二級
    毒品罪之主刑而同時宣告之（被告施用毒品部分現由本院以
    九十九年度沙簡字第三八○號案件審理中），或由檢察官另
    依刑法第四十條第二項規定，就違禁物部分聲請單獨宣告沒
    收銷燬之，不得於本案宣告沒收銷燬或沒收之。
  (四)按毒品危害防制條例第十九條第一項所定，應沒收之供犯罪
    所用之物，雖不以扣案為必要，但以屬於犯罪行為人所有者
    為限（最高法院九十七年度台上字第一八六○號判決意旨參
    照）。查被告與邱仕泉聯繫轉讓海洛因所使用之門號000
    0000000ＳＩＭ卡一張，係被告上班公司提供予被告
    使用，非被告所有（參見警卷第十一頁、本院卷第五○頁）
    ，亦非違禁物，爰不為沒收之諭知。
  (五)被告住處扣得之門號0000000000ＳＩＭ卡一張，
    無證據可資證明係供被告轉讓海洛因或甲基安非他命所用，
    與本案無關，亦非違禁物，爰不為沒收之諭知，併此說明。
  (六)在雷明正住處扣得之吸食器一組、殘渣袋一個、門號000
    0000000號ＳＩＭ卡一張，係雷明正所有，並無證據
    可資證明上開扣案物品係被告用來轉讓禁藥甲基安非他命所
    用之物，不另為沒收之諭知。
據上論斷，應依刑事訴訟法第二百七十三條之一第一項、第二百
九十九條第一項前段，毒品危害防制條例第八條第一項、第十八
條第一項前段、第十九條第一項，藥事法第八十三條第一項，刑
法第十一條前段、第五十五條、第五十一條第五款，判決如主文
。
中    華    民    國    99    年    6     月    28    日
                  刑事第十四庭  法  官  黃裕仁
以上正本證明與原本無異。
如不服本判決應於收受判決後十日內向本院提出上訴書狀，並應
敘述具體理由；其未敘述上訴理由者，應於上訴期間屆滿後二十
日內向本院補提理由書（均須按他造當事人之人數附繕本，切勿
逕送上級法院）。
                                書記官  何惠文
中    華    民    國    99    年    6     月    28    日
附錄論罪科刑法條
藥事法第八十三條第一項
明知為偽藥或禁藥，而販賣、供應、調劑、運送、寄藏、牙保、
轉讓或意圖販賣而陳列者，處七年以下有期徒刑，得併科新臺幣
五百萬元以下罰金。
毒品危害防制條例第八條第一項
轉讓第一級毒品者，處一年以上七年以下有期徒刑，得併科新臺
幣一百萬元以下罰金。
附表：
┌──┬───┬───────┬─────────────┐
│編號│犯  行│所犯法條及罪名│宣          告          刑│
├──┼───┼───────┼─────────────┤
│ 一 │如犯罪│藥事法第八十三│甲○○明知為禁藥而轉讓，處│
│    │事實欄│條第一項明知為│有期徒刑伍月。            │
│    │一(一)所│禁藥而轉讓罪。│                          │
│    │示    │              │                          │
├──┼───┼───────┼─────────────┤
│ 二 │如犯罪│藥事法第八十三│甲○○明知為禁藥而轉讓，處│
│    │事實欄│條第一項明知為│有期徒刑伍月。            │
│    │一(二)所│禁藥而轉讓罪。│                          │
│    │示    │              │                          │
├──┼───┼───────┼─────────────┤
│ 三 │如犯罪│毒品危害防制條│甲○○轉讓第一級毒品，處有│
│    │事實欄│例第八條第一項│期徒刑壹年貳月。扣案之行動│
│    │一(三)所│轉讓第一級毒品│電話壹支（廠牌：ＮＯＫＩＡ│
│    │示    │罪。          │，不含其內ＳＩＭ卡），沒收│
│    │      │              │。                        │
├──┼───┼───────┼─────────────┤
│ 四 │如犯罪│藥事法第八十三│甲○○明知為禁藥而轉讓，處│
│    │事實欄│條第一項明知為│有期徒刑陸月。在雷明正、呂│
│    │一(四)所│禁藥而轉讓罪。│佳芳住處扣得之甲基安非他命│
│    │示    │              │貳包（毛重各為零點貳克，另│
│    │      │              │扣存於他案），沒收銷燬之。│
└──┴───┴───────┴─────────────┘

司法院資訊處製作；財團法人民間司法改革基金會備份。
